臺灣臺中地方法院民事裁定　　　　　　 100年度家抗字第36號
抗　告　人　賴美玉
　　　　　　賴靜茹
相　對　人　黃　春
上列抗告人因與相對人間定扶養費事件，對於中華民國一百年三
月三十一日本院一００年度家聲字第二五號裁定提起抗告，本院
裁定如下：
    主  文
抗告駁回。
抗告程序費用由抗告人負擔。
    理  由
一、本事件經本院審酌全案卷證，認原審裁定之結果，經核於法
    要無不合，應予維持，並引用原裁定記載之事實及理由。
二、抗告意旨除與原審陳述相同，並經原裁定理由詳予論述駁斥
    者，不再贅敘外，抗告意旨另以：相對人雖於民國五十六年
    即離家，期間從未關心抗告人之生活、盡扶養義務，嗣於六
    十六年間相對人始突然返家與抗告人父親賴水吉辦理離婚，
    其後賴水吉並未阻止相對人探視抗告人，惟相對人未曾探視
    抗告人，亦未負擔抗告人之扶養費。相對人主張自五十六年
    至六十六年間均有對抗告人負扶養費義務乙情與事實不符，
    原裁定未經詳查，僅憑相對人片面之陳述，率以認定相對人
    於五十六年至六十六年間與賴永吉離婚前有對抗告人負扶養
    義務，顯屬可議。相對人對抗告人無正當理由而未盡扶養義
    務，且情節重大，法院自得免除抗告人之扶養義務，惟原審
    僅分別減輕抗告人賴美玉、賴靜茹百分之三十、百分之五十
    之扶養義務，並非合理。為此依法提起抗告，請求廢棄原裁
    定云云。
三、按受扶養權利者有下列情形之一，由負扶養義務者負擔扶養
    義務顯失公平，負扶養義務者得請求法院減輕其扶養義務：
    一對負扶養義務者、其配偶或直系血親故意為虐待、重大侮
    辱或其他身體、精神上之不法侵害行為。二對負扶養義務者
    無正當理由未盡扶養義務。受扶養權利者對負扶養義務者有
    前項各款行為之一，且情節重大者，法院得免除其扶養義務
    。前二項規定，受扶養權利者為負扶養義務者之未成年直系
    血親卑親屬者，不適用之，民法第一千一百十八條之一定有
    明文。
四、經查：關於抗告人主張相對人自五十六年間離家後，即未對
    抗告人負扶養義務，及抗告人父親賴水吉於六十六年與相對
    人離婚後，未阻止相對人探視抗告人，惟相對人未曾探視抗
    告人，亦未負擔抗告人之扶養費等情，業據證人即抗告人父
    親、相對人前夫賴水吉到庭證述略以：「（與相對人於六十
    六年間離婚？）是。（相對人在離婚前於五十六年間即離家
    ？）大概在二個小孩二、三歲時，相對人即離家了，直到六
    十六年間始託人來跟我說要與我離婚，期間相對人都沒有回
    家。（於五十六年相對人離家之原因？）當時朋友約我出去
    玩二天，回家之後，相對人就不在家了，相對人離家到哪裡
    我不清楚。當時我與三哥有一起合夥殺豬，相對人並沒有在
    那邊洗衣服，相對人都是在在家洗我及小孩的衣服。（離婚
    後何以拒絕相對人探視抗告人二人？）相對人出去後，就不
    曾回來看小孩，離婚以後也沒也回來看小孩。（五十六年相
    對人離家後至六十六年離婚止，抗告人由何人扶養？）這二
    個小孩都是我母親在照顧。（五十六年相對人離家之前，有
    無幫忙照顧小孩？）當時我在殺豬，那時候相對人有幫我照
    顧小孩。（相對人當時有無上班？）當時相對人沒有上班，
    都是在家裡洗衣煮飯，都是靠我殺豬賺錢養家」（本院一百
    年六月二日訊問筆錄參照）。徵之家庭生活有其私密之特性
    ，常為外人無法以感官察知之情況下為之，僅有營共同生活
    或往來互動密切之家屬，因關係親密、契合，較外人能以其
    感官察知。揆諸證人賴水吉係抗告人之父親、相對人之前夫
    ，誼屬至親，其對於相對人於何時離家、是否未負擔對抗告
    人之扶養義務等情事，自當知之甚稔，故其所為上開證詞自
    屬可信。而依證人賴水吉之上開證詞，可知相對人於五十六
    年離家時，抗告人雖均屬年幼，惟在相對人離家前，其並未
    外出工作，均在家洗衣煮飯，照顧抗告人，則相對人對家庭
    之付出及其所為之家事勞動，應可評價為對抗告人盡扶養義
    務，故相對人並非自抗告人出生後，對渠等完全未盡扶養照
    顧義務。從而，縱相對人確實自五十六年間起即未負擔對抗
    告人之扶養義務，亦非始終未負擔之，惟原審審酌上情，認
    相對人雖曾有未盡對抗告人之扶養義務，惟其情節尚難認為
    重大，因而減輕抗告人對相對人之扶養義務，並無不當，抗
    告人請求完全免除渠等對相對人之之扶養義務云云，為無理
    由。
五、綜上所述，相對人為抗告人之母，縱於五十六年離家後未曾
    對抗告人盡扶養之義務屬實，惟於離家前，對年幼之抗告人
    仍已善盡其扶養及照護之義務。是原審裁定減輕抗告人對相
    對人之扶養義務，並無不妥，抗告人所執前詞，指摘原裁定
    失當，求予廢棄，為無理由，應予駁回。
六、據上論結，本件抗告為無理由，依非訟事件法第二十一條第
    二項、第四十六條、民事訴訟法第四百九十五條之一第一項
    、第四百四十九條第一項、第九十五條、第七十八條，裁定
    如主文。
中    華    民    國   100    年    6     月    10    日
                   家事法庭     審判長法官  王靜秋
                                      法官  涂秀玲
                                      法官  簡賢坤
以上為正本係照原本作成。
如提起再抗告者，應於裁定送達後十日內依非訟事件法第四十五
條第三項「僅得以適用法規顯有錯誤為理由，並經原法院許可者
為限」之規定，向本院提出再抗告狀（須按他造人數附具繕本）
，且須敘明理由。
中    華    民    國  100     年    6     月    10    日
                                    書記官  薛淑玲